臺灣士林地方法院民事判決
                                     109年度訴字第1641號
原      告  王光凱  
訴訟代理人  王惠碧  
被      告  鍾青錦  
上列當事人間請求清償借款事件，經臺灣臺北地方法院以109年
度訴字第5257號裁定移送本院，經本院於民國110年10月29日言
詞辯論終結，判決如下：
    主  文
被告應給付原告新臺幣玖拾貳萬貳仟柒佰貳拾肆元。
原告其餘之訴駁回。
訴訟費用由被告負擔百分之九十，餘由原告負擔。
本判決第一項，如原告以新臺幣參拾萬捌仟元為被告供擔保後，
得假執行。
原告其餘假執行之聲請駁回。
    事  實  及  理  由
一、原告主張：被告於民國106年起至107年間陸續向伊借款，並
    交付訴外人玉圭國際開發事業有限公司為發票人之支票作為
    清償借款本息，嗣經伊同意被告延期且分5期清償借款本金1
    00萬元，約定按月息百分之1計算利息，且被告願給付伊利
    息7萬4000元，惟被告僅給付利息5萬元予伊，被告遂交付如
    附表一編號1至5所示支票換回其原交付予伊之支票，作為清
    償各分期屆期借款本金，另交付附表一編號6所示支票以支
    付上開利息餘額2萬4000元。詎如附表一所示支票到期日分
    別屆至，經伊提示後均遭退票，未獲付款。伊爰依兩造間消
    費借貸關係，提起本件訴訟。並聲明：㈠被告應給付原告102
    萬元4000元。㈡願供擔保，請准宣告假執行。
二、被告則以：伊有向被告借款計100萬元，伊經原告同意延期
    清償後，已於108年7月26日清償借款本金10萬元及利息2000
    元，及另給付各10萬元，以換回2張支票，故伊尚積欠原告7
    0萬4000元等語，資為答辯。並答辯聲明：原告之訴及假執
    行之聲請均駁回。
三、原告主張被告於106年至107年間陸續向其借款計100萬元乙
    節，業據原告提出108年2月17日兩造間Line對話內容及還款
    計劃為證(見本院卷第132頁)，且為被告所不爭執，堪信為
    真實。又參以原告所提之還款計劃及兩造間108年3月5日Lin
    e對話內容(見本院卷第132至134頁)，亦可知被告向原告借
    款100萬元，原有交付發票日分別為108年1月26日面額20萬
    元、108年2月15日面額20萬元2張、108年3月30日面額20萬
    元、108年4月30日面額20萬元之支票為清償，惟該等支票均
    未兌現，被告遂要求原告讓其延期清償，並改分別於108年7
    月15日、108年8月30日、108年10月15日、108年11月30日、
    109年1月15日各清償20萬元，且交付如附表編號1至5所示支
    票予原告，並同意給付利息7萬4000元予原告，因被告已於1
    08年2月15日先匯款5萬元利息，故另再交付如附表編號6所
    示支票予原告，作為支付上開利息餘額2萬4000元(00000-00
    000)等情，為兩造所不爭執，亦堪信為真實。
四、被告辯稱：其已於108年7月26日以ATM轉帳3萬元、現金存款
    7萬2000元，合計10萬2000元至原告設於元大銀行帳戶(下稱
    系爭帳戶)以清償借款本金10萬元及利息2000元，伊又清償
    各10萬元本金計20萬元，則伊尚積欠原告70萬4000元云云，
    原告雖不否認被告有於108年7月26日給付10萬2000元至系爭
    帳戶乙節，惟否認10萬元係清償借款本金，並主張係清償如
    附表一所示之各期給付日起至109年12月31日止之利息云云
    。查：
　⒈按對於一人負擔數宗債務而其給付之種類相同者，如清償人
    所提出之給付，不足清償全部債額時，由清償人於清償時，
    指定其應抵充之債務。清償人不為前條之指定者，依左列之
    規定，定其應抵充之債務：一、債務已屆清償期者，儘先抵
    充。二、債務均已屆清償期或均未屆清償期者，以債務之擔
    保最少者，儘先抵充；擔保相等者，以債務人因清償而獲益
    最多者，儘先抵充；獲益相等者，以先到期之債務，儘先抵
    充。三、獲益及清償期均相等者，各按比例，抵充其一部。
    又清償人所提出之給付，應先抵充費用，次充利息，次充原
    本；其依前二條之規定抵充債務者亦同。民法第321條、第3
    22條、第323條分別定明文。
　⒉原告雖主張被告於108年7月26日清償10萬2000元，應先抵充
    如附表一所示各期給付金額之給付日起至109年12月31日止
    ，按約定利率月息百分之1計算之利息，並提出上開兩造間
    對話紀錄及還款計劃為憑(見本院卷第132至134頁)。惟參以
    該對話紀錄及還款計劃之內容，兩造並無約定應先給付各期
    應給付日起至109年12月31日止之利息，亦未約定被告給付
    不足清償各期分期款本息時之抵充順序，故不能證明兩造有
    約定應先清償各期給付日起至109年12月31日止之利息。況
    附表一編號6所示金額既係約定上開支付利息餘額，依民法
    第207條第1項本文規定，除另有書面約定外，利息自不得再
    計算利息。故原告此部分之主張，乃不可取。　
　⒊被告於108年7月26日確有存入原告系爭帳戶計10萬2000元，
    有元大銀行客戶往來交易明細可稽(見本院卷第108至109頁)
    ，已如前述，惟其上並未記載究係清償借款本金或利息，亦
    無證據足以證明被告於清償時有指定其中10萬元係抵充本金
    ；且如前述，兩造無約定被告所為清償不足清償全部債額時
    之抵充順序，則應依上開規定，即不同種類債務，先抵充利
    息、次充原本；而相同種類之債務，以已屆清償期者，先抵
    充。查被告於108年7月26日清償10萬2000元，並不足以清償
    約定分期給付於該日已到期之如附表一編號1所示債務本息
    ，依前揭規定及說明，自應先抵充至該日已屆期之利息，則
    如附表編號1之款項約定給付日翌日即108年7月16日起，至1
    08年7月26日止之約定利率即月息1分即年息百分之12計算之
    利息計724元(200,000×12%×11/365，元以下無條件進位)應
    先為抵充。至附表一編號2至6所示分期給付款項之各該約定
    之分期給付日期尚未屆至，該各給付日起之利息尚未屆給付
    期限，故被告於108年7月26日清償款項當不得抵充附表編號
    2至6自各該給付日起之利息，況附表一編號6之金額係兩造
    同意給付之利息，如前所述，自不得再計算利息。則被告所
    給付之10萬2000元，經抵充附表一編號1所示分期給付款項
    自108年7月16日起至108年7月26日止之利息724元後，尚餘1
    0萬1276元(102,000-724），應再抵充已屆清償期之附表一
    編號1所示之分期款（即借款本金），經抵充後，附表一編
    號1所示分期款本金尚餘9萬8724元(200,000－101,276)未清
    償。
　⒋另被告辯稱：其曾各給付10萬元本金，要求原告抽換108年7
    月26日及同年8月30日之支票，故其另有清償本金20萬元云
    云，或辯稱：其另有清償本金15萬元云云，惟均核與其不爭
    執之還款計畫內容及系爭帳戶往來明細記載不符，且經當庭
    請被告說明，被告嗣改稱其係於108年7月26日還款本金10萬
    元、2000元是利息等語(見本院卷第209頁)，故尚難認被告
    另有清償本金20萬元、15萬元。
　⒌綜上，被告尚積欠原告借款計92萬2724元(9萬8724元+20萬元
    +20萬元+20萬元+20萬元+2萬4000元)未清償。 
五、從而，原告依兩造間消費借貸關係，請求被告給付92萬2724
    元，為有理由，應予准許；逾此部分之請求，則為無理由，
    應予駁回。又原告就其勝訴部分陳明願供擔保聲請假執行，
    經核無不合，爰酌定相當擔保金額併准許之。至原告敗訴部
    分，其訴既經駁回，其假執行之聲請即失所附麗，應予駁回
    。
六、本件事證已臻明臻，兩造其餘攻擊防禦方法及所舉證據，經
    審酌後核與本件判決結果不生影響，爰不再逐一論列，併此
    敘明。　　
七、據上論結，原告之訴為一部有理由、一部無理由，依民事訴
    訟法第79條、第390條第2項判決如主文。
中　　華　　民　　國　 110　　年　　11 　　月　19 　　日
                  民事第三庭法  官  陳月雯
以上正本係照原本作成。
如對本判決上訴，應於判決送達後20日內向本院提出上訴狀，若
委任律師提起上訴者，應一併繳納上訴審裁判費，否則本院得不
命補正逕行駁回上訴。
中　　華　　民　　國　 110　　年　　11 　　月　19 　　日
                            書記官  劉雅萍
　　　　　　　　　　　　　　
附表一：
編號 發票日(民國) 票號 票面金額(新臺幣) 各期給付日(即約定分期給付日期)(民國) 1 108年7月26日 AG0000000 20萬元 108年7月15日 2 108年8月30日 AG0000000 20萬元 108年8月30日 3 108年10月15日 AG0000000 20萬元 108年9月26日 4 108年11月30日 AG0000000 20萬元 108年11月30日 5 109年1月15日 AG0000000 20萬元 109年1月15日 6 108年9月15日 AG0000000 2萬4000元 108年9月15日